臺灣新北地方法院民事判決
110年度訴字第2150號
原      告  詹葉民  
訴訟代理人  陳長甫律師
被      告  賴志豪  


上列當事人間請求侵權行為損害賠償事件，經本院於民國111年4
月11日言詞辯論終結，判決如下：
    主  文
一、被告應給付原告新臺幣1,486,019元，及自民國110年4月27
    日起至清償日止，按年息百分之五計算之利息。
二、原告其餘之訴駁回。
三、本判決第一項於原告以新臺幣500,000元供擔保後，得假執
    行。但被告如以新臺幣1,486,019元為原告預供擔保，得免
    為假執行。
四、原告其餘假執行之聲請駁回。 
    事實及理由
壹、程序方面：
    按訴狀送達後，原告不得將原訴變更或追加他訴，但擴張或
    減縮應受判決事項之聲明者不在此限，民事訴訟法第255條
    第1項第3款定有明文。經查，本件原告原起訴時訴之聲明為
    ：被告應給付原告新臺幣（下同）1,953,979元及自刑事附
    帶民事起訴狀繕本送達翌日起至清償日止，按年息百分之五
    計算之利息。嗣於民國111年3月22日以民事準備意旨狀變更
    聲明為原告主張㈢所載（本院卷第63頁）。經核原告上開訴
    之變更，僅係原聲明之減縮，依首揭規定，應予准許。
貳、實體方面： 
一、原告主張：
  ㈠被告於108年10月21日晚間10時40分許，陪同友人鄭凱元至新
    北市○○區○○街000號之全家便利商店，與原告就返還家具及
    金飾典當等糾紛進行協商。然被告竟徒手毆打原告，致原告
    受有臉部擦傷、挫傷、角膜撕裂傷、玻璃體混濁等傷害，除
    於108年10月22日至馬偕醫院急診外，迄今已就診15次，左
    眼目前最佳矯正視力為眼前10公分辨指數，已近眼盲階段，
    又因原告眼睛遭受外傷創傷，致有憂鬱症及失眠症，
    需要長期治療，精神上痛苦不堪。爰依民法第184條、第195
    條規定，請求如下：
　⒈醫療費：2,732元
　⒉勞動能力減損：1,451,241元
    原告左眼視力受創後經矯正後仍減退至0.08，依馬偕醫院鑑
    定結果，勞動能力減損34％，又原告職業為無一定雇主之粗
    工及臨時工，僅以勞動部公布108年度每月基本工資23,100
    元計算原告年收入，並依此計算原告減少勞動能力之年損害
    額為94,248元（計算式：月收入23,100元×l2×34％)；又原告
    64年10月29日生，若工作至65歲退休，從108年10月22日起
    算至少尚可工作20年，依複式霍夫曼法扣除中間利息，則原
    告受有減少勞動能力損害為1,283,287元【計算式：年損害
    額94,248元×l3.00000000（年息5％複式霍夫曼係數）＝1,283
    ,287元】。
　⒊慰撫金：500,000元
　　原告左眼受傷嚴重，視力僅存0.08，造成生活不便，精神痛
    苦不堪，並致憂鬱及失眠，爰請求500,000元精神賠償。
  ⒋以上金額共計1,786,019元。
　㈡聲明：
　⒈被告應給付原告1,786,019元，及自民事辯論意旨狀繕本送
    達被告翌日起至清償日止，按年息百分之五計算之利息。
　⒉訴訟費用由原告負擔。
　⒊原告願供擔保，請准為假執行宣告。
二、被告抗辯：
    就侵權行為之事實及原告所支出之醫療費用不爭執，然對原
    告勞動能力減損有意見。本件原告來到現場，一句話都沒說
    就先動手，被告於現場聊天，站在保護朋友的立場始還手，
    故原告與有過失，慰撫金500,000元實屬過高。併聲明：原
    告之訴駁回。
三、本件不爭執之事實：
  ㈠被告於108年10月21日晚間10時40分許，陪同友人鄭凱元，至
    新北市○○區○○街000號之全家便利超商，與原告就返還家具
    及金飾典當等糾紛進行協商，詎雙方一言不合，發生衝突，
    被告徒手毆打原告，致原告受有臉部擦傷、挫傷、角膜撕裂
    傷、玻璃體混濁等傷害。
　㈡原告因本件侵權行為支出醫療費為2,732元。
四、按因故意或過失，不法侵害他人之權利者，負損害賠償責任
    。民法第184條第1項前段定有明文。原告主張被告於前開時
    地故意對其為傷害行為，導致其臉部擦傷、挫傷、角膜撕裂
    傷、玻璃體混濁等傷害之侵權行為事實，業據被告無爭執，
    應認為真實。是原告依上開規定請求被告對其負侵權行為損
    害賠償之責，即屬有據。
五、次按不法侵害他人之身體或健康者，對於被害人因此喪失或
    減少勞動能力或增加生活上之需要時，應負損害賠償責任；
    又不法侵害他人身體、健康、名譽、自由、信用、隱私、貞
    操或不法侵害其他人格法益而情節重大者，被害人雖非財產
    上之損害，亦得請求賠償相當之金額；民法第193條第1項、
    第195條第1項前段分別定有明文。又被告對於原告主張之醫
    療費用2,732元並不爭執，茲就原告請求之其他損害審酌如
    下：
  ㈠原告損害內容計算
　⒈被告於本院言詞辯論程序固抗辯對於原告之勞動能力減損有
    意見，然並未陳明其抗辯理由。而按被害人依民法第193條
    第1項規定，對於加害人請求喪失或減少勞動能力之損害者
    。其所謂勞動能力，即謀生能力，亦為工作能力。是原告於
    受傷前，依其身體健康狀況及通常情形，必有謀職之機會，
    於此情形，如因身體或健康現在受有侵害，致將來之工作能
    力有減少之情形時，仍得向被告為損害賠償之請求，且原告
    僅按最低基本工資標準計算，於法並無不合，此有最高法院
    92年台上字第2707號判決可參照。是本件原告固然僅陳述其
    從事臨時工，而未能提出相關之薪資證明，然依其健康狀況
    ，在通常情形下可能取得之最低收入為每月基本工資，尚屬
    合理，是原告主張以勞動部公布之108年度每月基本工資23,
    100元計算其收入，為有理由。
　⒉再查，原告因被告之上開侵權行為受有前揭傷勢，其左眼外
    上性白內障，失能百分比為34％，此經本院囑託馬偕紀念醫
    院為鑑定，有該院111年1月14日馬院醫家字第1100008181號
    函暨鑑定報告書附卷可稽（見本院卷第51至54頁）。而原告
    受被告傷害時，年齡為43歲，有其年籍資料在卷，是原告主
    張迄至65歲退休時，原告至少可再工作20年，並請求20年之
    勞動能力減損34％之損失，應屬有據。是依霍夫曼式計算法
    扣除中間利息（首期給付扣除中間利息），核計其金額為1,
    283,287元【計算方式：（23100×12×34％）×13.00000000＝00
    00000】。是原告主張其所受有勞動能力減損，請求賠償1,2
    83,287元為理由。
　⒊精神慰撫金
　　原告主張其因被告之侵權行為，左眼受傷嚴重，視力僅存0.
    08，造成生活不便，精神痛苦不堪，並致憂鬱及失眠，而請
    求精神慰撫金500,000元等語。按法院於酌定慰撫金數額時
    ，應斟酌加害人與被害人雙方之身分、資力與加害程度，及
    其他各種情形核定之。查原告為64年次，有其年籍資料在卷
    可參，於本件事故發生時年齡43歲，其因被告行為受有前開
    傷害，於110年12月13日至馬偕醫院接受左眼外傷性白內障
    摘除併人工水晶體植入手術，於110年12月21日門診追蹤，
    當日左眼視力為0.2，建議繼續追蹤視力，術後數月後預期
    會再進步，此有上開鑑定報告在卷可憑。又被告為77年次，
    自陳高中畢業，目前無業，並無收入等語（見本院卷第68頁
    ），茲審酌上開兩造之身分、地位、經濟能力等，與被告侵
    害程度、對原告所造成之損害等一切情狀，認原告請求精神
    慰撫金200,000元應屬適當，逾此部分，則不予准許。
  ㈡綜上，原告因被告之侵權行為所受損害，合計為1,586,019元
    （計算式2732＋0000000＋200000＝0000000元）。
六、至被告抗辯本件紛爭係因原告先行動手、挑釁所致，故原告
    與有過失一節。惟按損害之發生或擴大，被害人與有過失者
    ，法院得減輕賠償金額，或免除之，民法第217條第1項定有
    明文。上開規定所謂被害人與有過失，必須其行為與加害人
    之行為，為損害之共同原因，而其過失行為並為有助成損害
    之發生或擴大之行為者，始屬相當。然查，被告前於刑事件
    警詢中稱：因詹葉民動手打鄭凱元，所以才會動手等語，另
    於偵查中陳稱：我有打詹葉民，但是是他先動手打鄭凱元，
    我不認識詹葉民，我只認識鄭凱元等語（見臺灣新北地方檢
    察署109年度他字第5685號卷第26頁），再經調閱現場錄影
    監視畫面，可知發生爭執現場，除被告外尚有鄭凱元、陳瀚
    泓及張清煬在場，詹葉民於108年10月21日晚間10時40分一
    到場即走到鄭凱元身邊，並對鄭凱元臉上打一巴掌及毆打一
    拳，旋即遭張清煬上前制止，然在旁之賴志豪因此不滿，隨
    後即出拳毆打詹葉民臉部2拳，並推擠拉扯詹葉民，此亦有
    監視錄影畫面截圖列印資料附卷可稽（見同署109年度偵字
    第17240號卷第25頁）。是由上開內容，可知衝突發生當日
    ，原告對被告並無任何毆打行為，被告所為僅是為其友人鄭
    凱元出氣，則原告當日之侵權行為，明顯係對鄭凱元所為，
    則原告所受之傷害，單純是因被告對原告毆打行為所致，原
    告並無使其傷害發生之原因或使之擴大的行為。從而，被告
    抗辯原告就其傷害與有過失等語，並非可採。
七、次按對於現時不法之侵害，為防衛自己或他人之權利所為之
    行為，不負損害賠償之責。但已逾越必要程度者，仍應負相
    當賠償之責，民法第149條定有明文。是正當防衛必須對於
    現在不法侵害始得為之，倘侵害業已過去，即無正當防衛可
    言。本件依上開監視錄影畫面內容，原告固然一到場即對鄭
    凱元毆拳，然業經其他在場之人制止，鄭凱元亦未再有何動
    作，被告於出拳前尚且對原告咆哮，事後才毆打原告臉部，
    可知原告與鄭凱元之爭執業已結束，侵害亦屬過去，被告亦
    無正當防衛可言，是被告稱原告先行動手，其始動手云云，
    亦難認有據。
八、從而，原告依侵權行為損害賠償請求權，請求被告給付1,48
    6,019元，及自起訴狀繕本送達翌日即110年4月27日（見本
    院審附民字卷第41頁送達證書）至清償日止，按年息5％計算
    之法定遲延利息，為有理由，應予准許；逾此部分所為之請
    求為無理由，應予駁回。
九、兩造分別陳明願供擔保請准宣告假執行及免為假執行，經核
    原告勝訴部分，經核原告勝訴部分，於法尚無不合，爰分別
    酌定相當之擔保金額准許之；至原告敗訴部分，因該部分之
    訴業經駁回，其此部分假執行之聲請亦失去依據，應併駁回
    。 
十、本件事證已臻明確，兩造其餘主張、陳述及所提之證據暨攻
    擊防禦方法，經核與判決結果無影響，毋庸再一一審酌，附
    此敘明。
十一、本件係原告提起刑事附帶民事訴訟，經本院刑事庭裁定移
      送民事庭審理，依法免納裁判費，且本件訴訟中又未產生
      其他訴訟費用，故無庸為訴訟費用負擔之諭知。
結論：本件原告之訴為一部有理由、一部無理由，依民事訴訟法
第390條、第392條，判決如主文。 　　　
中　　華　　民　　國　　111 　年　　4 　　月　　29　　日
                  民事第五庭  法  官  曹惠玲 
　　
如對本判決上訴，須於判決送達後20日內向本院提出上訴狀。如
委任律師提起上訴者，應一併繳納上訴審裁判費。
中　　華　　民　　國　　111 　年　　5 　　月　　3 　　日
                              書記官  董怡彤